【裁判字號】    99,簡,651
【裁判日期】    990226
【裁判案由】    偽造文書
【裁判全文】
臺灣臺北地方法院刑事判決               99年度簡字第651號
公  訴  人  臺灣臺北地方法院檢察署檢察官
被      告  甲○○
上列被告因偽造文書案件，經檢察官提起公訴 （97年度偵字第1
4065號），經被告自白犯罪，本院認宜以簡易判決處刑，判決如
下：
    主      文
甲○○連續行使從事業務之人，明知為不實之事項，而登載於其
業務上作成之文書，足以生損害於公眾及他人，處有期徒刑伍月
，如易科罰金，以銀元參佰元即新臺幣玖佰元折算壹日。減為有
期徒刑貳月又拾伍日，如易科罰金，以銀元參佰元即新臺幣玖佰
元折算壹日。
    事實及理由
一、本案犯罪事實、證據，引用附件檢察官起訴書記載。事實部
    分補充：甲○○指示不知情之會計，填載勞工保險加保申報
    表向勞工保險局申報勞工投保金額以行使詐術，而獲得減少
    支付新臺幣（下同）66,616元勞工保險費之財產上不法利益
    。證據部分補充：勞工保險局98年12月25日保承行字第0981
    0491040號函（本院卷第81頁）
二、理由部分補充：
(一)被告甲○○行為後，刑法於民國94年2月2日修正公布，而自95
  年7月1日起施行，修正後刑法第2條規定，為新舊法比較適用
  之準據法，並無涉行為可罰性要件之變更，是於95年7月1日刑
  法修正施行後，如有新舊法比較，應逕依修正後刑法第2條第1
  項規定，為「從舊從輕」之比較。比較時應就罪刑有關之共犯
  、未遂犯、想像競合犯、牽連犯、連續犯、結合犯，以及累犯
  加重、自首減輕暨其他法定加減原因（如身分加減）與加減例
  等一切情形，綜其全部罪刑之結果而為比較（最高法院95年度
  第8次刑事庭會議決議意旨參照）。經查：
1.刑法第216條、第215條行使業務登載不實文書罪、刑法第339
  條第2項詐欺得利罪法定刑罰金部分，依廢止前罰金罰鍰提高
  標準條例第1條前段（98年4月29日經總統公布廢止）及修正前
  刑法第33條第5款、修正後刑法施行法第1條之1第1項及第2項
  前段與修正後刑法第33條第5款規定，修正前、後之罰金刑最
  高額並無不同。修正後刑法第33條第5款規定，最低額為新臺
  幣1千元。惟依被告行為時修正前刑法第33條第5款規定，最低
  額僅新臺幣3元，比較新舊法結果，適用修正後刑法相關規定
  ，對被告並未較有利，故應適用修正前刑法相關規定。
2.修正後刑法刪除第55條牽連犯、第56條連續犯規定，是行為人
  數犯罪行為於新法施行後，即應分論併罰。此刪除雖非犯罪構
  成要件之變更，惟業影響行為人刑罰之法律效果，自屬法律有
  變更，比較新舊法結果，適用被告行為時刑法第55條、第56條
  規定，對被告並無不利。
3.罰金刑之加重，依修正後刑法第67條規定，其最高度及最低度
  同加重之，較修正前刑法第68條所定，僅加重其最高度，為不
  利於被告。
4.關於易科罰金折算標準，依修正前刑法第41條第1項前段及廢
  止前罰金罰鍰提高標準條例第2條規定，係以銀元1百元（即新
  臺幣3百元）以上，銀元3百元（即新臺幣9百元）以下折算1日
  。依修正後刑法第41條第1項前段規定，則以新臺幣1千元、2
  千元、3千元折算1日。比較新舊法結果，修正後規定對被告並
  未較有利，故應適用修正前刑法第41條第1項前段規定、廢止
  前罰金罰鍰提高標準條例第2條規定。
5.綜上開法律修正前後之整體比較，適用94年2月2日修正後刑罰
  法律，對被告並未較有利，自應適用修正前刑法相關規定。
(二)被告以行使業務不實文書而獲得減免保險費66,616元支出之利
  益，是核被告所為，係犯刑法第216條、第215條行使業務登載
  不實罪、第339條第2項詐欺得利罪。被告登載不實事項於業務
  文書之行為，經行使高度行為所吸收，不另論罪。被告利用不
  知情會計填載勞工保險加保申報表並持以行使，為間接正犯。
  被告多次行使業務不實文書、詐欺得利，均時間緊接，而觸犯
  構成要件相同罪名，顯係基於概括犯意反覆所為，係連續犯，
  應依修正前刑法第56條規定，各以一罪論，均加重其刑。而被
  告減免支出保險費詐欺得利之目的行為，係藉由行使業務不實
  文書之方法行為以遂行，故兩罪間有方法目的之牽連關係，應
  依刑法第55條規定，從一重之詐欺得利罪處斷。爰審酌被告行
  為時尚無前科，有臺灣高等法院被告前案紀錄表存卷為證，素
  行尚可；原於偵查、本院準備程序矢口否認，嗣始供承不諱之
  犯後態度：兼衡其所為侵害被害人等勞保給付之財產權益及勞
  工保險局就保險給付管理之正確性，犯罪手段、動機、目的、
  智識程度、生活狀況等一切情狀，量處如主文所示之刑，並諭
  知易科罰金折算標準。又被告犯罪時間在96年4月24日前，查
  無中華民國九十六年罪犯減刑條例所定不得減刑之情，依該條
  例第2條第1項第3款、第7條規定，減其宣告刑二分之一，併依
  同條例第9條諭知減得之刑易科罰金折算標準。
據上論斷，依刑事訴訟法第449條第2項、第3項、第454條第2項
，刑法第2條第1項前段、第216條、第215條、第339條第2項、（
修正前）第55條、第56條、第41條第1項前段，刑法施行法第1條
之1第1項、第2項前段，廢止前罰金罰鍰提高標準條例第2條，現
行法規所定貨幣單位折算新臺幣條例第2條，中華民國九十六年
罪犯減刑條例第2條第1項第3款、第7條、第9條，逕以簡易判決
處刑如主文。
中    華    民    國    99    年    2     月    26    日
                    臺灣臺北地方法院刑事第14庭
                              法  官  陳琪媛
以上正本證明與原本無異。
如不服本判決應於送達後10日內向本院提出上訴狀。
                              書記官  陳豪達
中    華    民    國    99    年    2     月    26    日
附錄法條：
中華民國刑法第216條
行使第210條至第215條之文書者，依偽造、變造文書或登載不實
事項或使登載不實事項之規定處斷。
中華民國刑法第215條
從事業務之人，明知為不實之事項，而登載於其業務上作成之文
書，足以生損害於公眾或他人者，處3年以下有期徒刑、拘役或5
百元以下罰金。
中華民國刑法第339條
意圖為自己或第三人不法之所有，以詐術使人將本人或第三人之
物交付者，處5年以下有期徒刑、拘役或科或併科1千元以下罰金
。
以前項方法得財產上不法之利益或使第三人得之者，亦同。
前二項之未遂犯罰之。

司法院資訊處製作；財團法人民間司法改革基金會備份。
